臺灣板橋地方法院刑事判決　　　　　　 100年度訴緝字第61號
公　訴　人　臺灣板橋地方法院檢察署檢察官
被　　　告　陳文昌
指定辯護人　本院公設辯護人　湯明純
上列被告因違反槍砲彈藥刀械管制條例案件，經檢察官提起公訴
（98年度偵字第14737 號），本院判決如下：
    主  文
陳文昌未經許可，持有可發射子彈具有殺傷力之改造手槍，累犯
，處有期徒刑參年陸月，併科罰金新臺幣伍萬元，罰金如易服勞
役，以新臺幣壹仟元折算壹日。扣案如附表一、二所示之物，均
沒收。
    事  實
一、陳文昌前曾於民國94年間，因施用毒品案件，經本院以94年
    度訴緝字第212 號判處有期徒刑1 年2 月確定；於95年間，
    因竊盜案件，經臺灣新竹地方法院以95年度易字第256 號判
    處有期徒刑10月，上訴後，由臺灣高等法院以95年度上易字
    第1357號判決上訴駁回確定；於95年間，因施用毒品案件，
    經本院以95年度訴字第2357號判處有期徒刑10月、6 月，應
    執行有期徒刑1 年2 月確定；於96年間，因施用毒品案件，
    經臺灣桃園地方法院以96年度訴字第90號分別判處有期徒刑
    1 年、7 月，應執行有期徒刑1 年5 月確定；前揭6 案所處
    徒刑，嗣經臺灣桃園地方法院以97年度聲減字第233 號裁定
    均各減刑為有期徒刑7 月、5 月、5 月、3 月、6 月、3 月
    又15日，並將前2 罪、後4 罪分別更定應執行有期徒刑10月
    、1 年5 月確定，自95年11月9 日起入監經接續執行後，於
    97年11月30日因縮短刑期執行完畢出監。詎猶不知悔改，其
    明知未經許可，不得持有可發射子彈具有殺傷力之改造槍枝
    及子彈，竟基於持有可發射子彈具有殺傷力之槍枝及子彈之
    犯意，於98年3 月間某日，在不詳地點，自真實姓名年籍均
    不詳之某成年人處，收受如附表一至三所示之具有殺傷力之
    槍枝、子彈及附表四所示不具殺傷力之金屬彈殼，並隨身攜
    帶，而無故持有之。嗣於98年5 月22日下午3 時30分許，為
    警在臺北縣新莊市（現已改制為新北市新莊區○○○街76巷
    5 弄3 號6 樓B1停車場查獲，並扣得如附表一、二、三所示
    之物（其中附表三所示之非制式子彈於鑑驗過程中業經試射
    擊發，已喪失子彈效用）及附表四所示之物。
二、案經海岸巡防總局北部地區巡防局移送臺灣板橋地方法院檢
    察署檢察官偵查起訴。
    理  由
壹、程序部分：
一、關於內政部警政署刑事警察局98年7 月1 日之刑鑑字第0980
    073485號槍彈鑑定書，係針對前開槍彈鑑定所出具之鑑定意
    見，固為被告以外之人於審判外之書面陳述，屬傳聞書面。
    惟觀諸刑事訴訟法第159 條第1 項之修正理由三所示：本條
    所謂「法律有規定者」，係指本法第159 條之1 至第159 條
    之5 及第206 條等規定。而同法第206 條第1 項規定：「鑑
    定之經過及其結果，應命鑑定人以言詞或書面報告」。按司
    法警察等偵查輔助人員於案件未移送檢察官偵查前之調查犯
    罪階段，先行將查扣之槍砲、彈藥等證物，送請檢察機關概
    括選任之專責鑑定機關實施鑑定，基於檢察一體原則，該鑑
    定機關亦應視同受承辦檢察官所選任或囑託而執行鑑定業務
    ，其等出具之書面鑑定報告乃現行刑事訴訟法第206 條、第
    208 條所定之鑑定人書面報告，屬傳聞證據法則之例外，應
    具有證據能力。查內政部警政署刑事警察局係經法院及檢察
    機關概括選任有關鑑定槍砲、彈藥之鑑定機關，且行之多時
    。是本案承辦之行政院海岸巡防署海岸巡防總局北部地區巡
    防局，於偵查階段，將查扣之槍及子彈等證物，送內政部警
    政署刑事警察局鑑定，該局所出具之槍彈鑑驗書，為實施鑑
    定之人員依專業知識經驗陳述其判斷意見，洵屬無疑，揆諸
    前開說明，上揭槍彈鑑定書具有證據能力，殆無疑義。
二、另本件認定事實所引用之卷內其餘卷證資料（包含文書證據
    等證據），被告陳文昌及公設辯護人於準備程序同意作為本
    案證據，且審判程序中復未於言詞辯論終結前表示異議，且
    卷內之文書證據等，亦無刑事訴訟法第159 條之4 之顯有不
    可信之情況與不得作為證據之情形，則依刑事訴訟法第159
    條之5 之規定，本件認定事實所引用之所有文書證據等證據
    ，均有證據能力，合先敘明。
貳、實體部分：
一、上揭犯罪事實，業據被告陳文昌迭於警詢、偵查、本院準備
    程序及審理時均坦承不諱（見98年度偵字第14737 號偵查卷
    宗第33、130 至130 背面頁及本院100 年度訴緝字第61號卷
    第39、80背面頁），又被告所持有而為警查獲之上揭槍彈，
    經送請內政部警政署刑事警察局以檢視法、性能檢驗法、試
    射法鑑定，結果認定：送驗附表一所示之槍枝1 枝（含彈匣
    1 個，槍枝管制編號0000000000號），認係改造手槍，由仿
    SIG SAUER 廠P220型半自動手槍製造之槍枝，換裝改造金屬
    槍管而成（由原金屬槍管彈室端加裝金屬管而成），擊發功
    能正常，可供擊發適用子彈使用，認具殺傷力；附表二及附
    表三所示之送鑑制式子彈，認均係口徑9 ㎜制式子彈，經採
    樣3 顆試射，可擊發，認均具殺傷力，此有內政部警政署刑
    事警察局98年7 月1 日之刑鑑字第0980073485號槍彈鑑定書
    1 件附卷可稽（見本院同上卷第69至72頁），復有海巡署基
    隆機動查緝隊搜索扣押筆錄、行政院海岸巡防署北部地區巡
    防局扣押物品目錄表、前述扣案物之照片4 張附卷可參（見
    同上偵查卷宗第8 至11、17至18頁），並有前開如附表一、
    二及附表三所示具有殺傷力之改造手槍及制式子彈扣案可資
    佐證，足認被告陳文昌自白與事實相符。本件事證明確，被
    告陳文昌犯行洵堪認定，應依法論科。
三、核被告陳文昌所為，係犯槍砲彈藥刀械管制條例第8 條第4
    項之未經許可持有可發射子彈具有殺傷力之改造手槍罪及同
    條例第12條第4 項之未經許可持有子彈罪。又被告自98年3
    月間某日起至98年5 月22日下午3 時30分許為警員查獲時止
    ，持有前開改造手槍及制式子彈之行為，係屬於行為之繼續
    ，被告係以一行為同時持有改造手槍及子彈，為想像競合犯
    ，應依刑法第55條前段規定，從較重之未經許可持有可發射
    子彈具有殺傷力之改造手槍罪處斷。公訴意旨於事實欄雖記
    載被告陳文昌基於未經許可寄藏可發射金屬而具有殺傷力改
    造手槍及制式子彈之犯意，自黃盟凱住處，收受黃盟凱所有
    之改造手槍及制式子彈之事實，惟被告陳文昌於本院審理中
    供述：扣案之槍枝及子彈係「黃漢仁」交給伊，目的係要伊
    拿去處理掉，並不是叫伊保管，而伊也沒有為「黃盟凱」保
    管的意思等語（見本院同上卷第79頁），則被告陳文昌既非
    基於為他人保管之犯意而持有該改造槍枝及制式子彈，是公
    訴人認為被告陳文昌係基於寄藏之犯意，容有誤會。又按犯
    本條例之罪自首，並報繳其持有之全部槍砲、彈藥、刀械者
    ，減輕或免除其刑，槍砲彈藥刀械管制條例第18條第1 項前
    段定有明文，而槍砲彈藥刀械管制條例第18條第1 項前段之
    規定，乃係刑法第62條但書所指之特別規定，自應優先適用
    ，另刑法第62條所謂發覺，固非以有偵查犯罪權之機關或人
    員確知其人犯罪無誤為必要，而於對其發生嫌疑時，即得謂
    為已發覺，但此項對犯人之嫌疑，仍須有確切之根據得為合
    理之可疑者，始足當之，若單純主觀上之懷疑，要不得謂已
    發生嫌疑，最高法院91年度臺上字第615 號判決意旨、72年
    臺上字第641 號判例意旨可資參照。雖公設辯護人為被告陳
    文昌辯稱：本案被告有自首情形等詞。惟查：證人即查獲警
    員余春暉於本院審理中具結證述：當天係根據監聽現譯快報
    的內容顯示有嫌犯王志君涉嫌販毒，伊等前往現場埋伏，先
    確認嫌犯王志君在本案的車內後，伊等上前要求車內的黃鋒
    明、葉相合及陳文昌3 人下車，伊等請他們3 人靠著牆壁站
    好，並檢查他們的證件，正在查詢資料時，陳文昌就從牆壁
    那邊走到車上的駕駛座，好像要掏什麼東西，伊等要求陳文
    昌回去牆壁站好接受檢查時，同事余少懷目視到車上手煞車
    處有1 把手槍，伊等查到這把槍以後，就把槍放在車輛的引
    擎蓋上，並詢問該槍是何人所有，現場的3 人都不承認，陳
    文昌就從引擎蓋上奪槍就跑，余少懷和另外1 位同事就去追
    陳文昌，之後將槍枝奪下來後，又將陳文昌逮捕，現場陳文
    昌還是沒有承認這把槍是他所有，只說是朋友所有，後來在
    警詢時，陳文昌才說是朋友黃盟凱所有，伊等上前盤查時，
    陳文昌並沒有主動告知有槍等語歷歷（見本院同上卷第75背
    面至76頁），則由上開證人證詞可知，證人即警員余春暉盤
    查被告陳文昌時，被告陳文昌並未主動供稱其持有本案之槍
    枝及制式子彈，且在警員發覺有扣案槍枝及制式子彈之犯罪
    事實存在時，亦未告知自己犯行，是被告陳文昌自不符合自
    首之規定至明。另按槍砲彈藥刀械管制條例第18條第4 項前
    段規定「犯本條例之罪，於偵查或審判中自白，並供述全部
    槍砲、彈藥、刀械之來源及去向，因而查獲或因而防止重大
    危害治安事件之發生者，減輕或免除其刑。」，其立法本意
    ，自指如犯槍砲彈藥刀械管制條例罪者之自白，進而查獲該
    槍砲、彈藥、刀械之來源供給者及所持有之槍砲、彈藥、刀
    械去向，或因而防止該重大危害治安事件之發生時，既能及
    早破獲相關之犯罪集團，並免該槍、彈及刀械續遭持為犯罪
    所用，足以消彌犯罪於未然，自有減輕或免除其刑，以鼓勵
    自新之必要。故如犯本條例之罪後，雖於偵查或審判中自白
    ，惟並未因而查獲該槍砲、彈藥刀械之來源，自與本規定應
    予減輕或免除其刑之要件不合。至公設辯護人另為被告陳文
    昌辯稱：本案被告陳文昌有供出槍彈來源之情。經查：證人
    黃鋒明於本院審理中具結證稱：警察所查扣之槍彈係被告陳
    文昌所有，又伊知道該槍彈係被告陳文昌友人拿給他的，當
    時伊也在場，交槍的地點是在臺北縣青山路靠近新莊的地方
    ，伊並不清楚交槍人的身分，但記得被告陳文昌當時叫他「
    漢林」，又伊忘記被告陳文昌持有槍枝隔多久被警察查到，
    但應該沒有超過1 個禮拜，但好像不是同1 天等情（見本院
    同上卷第76背面至77、79背面至80頁），復參以被告陳文昌
    於警詢及偵查中供述：該槍彈係伊於98年3 、4 月期間，友
    人黃盟凱服刑被大同分局借提至分局內，黃盟凱打電話給伊
    ，叫伊幫忙整理屋內的東西，伊當時請清潔工去打掃，清潔
    工發現這批槍彈之情（見同上偵查卷宗第34、130 至130 背
    面頁），其於本院審理中則供稱：是黃漢仁打電話給伊，要
    伊幫忙整理黃盟凱住處，伊找清潔工去打掃，隔2 、3 天後
    ，黃漢仁打電話叫伊過去，伊才開車載黃鋒明過去，黃漢仁
    就將槍交給伊，取得槍枝後，黃鋒明就說要回去查獲地點將
    車開還給王志君等詞（見本院同上卷第78至79頁），後又改
    稱：係於98年3 月持有槍枝之情（見本院同上卷第80頁），
    互核上開情詞，堪認證人黃鋒明所證述取得槍、彈之時間與
    被告陳文昌所供述之取得槍、彈之時間有不一致之情，自難
    認證人黃鋒明所見之槍枝與本案扣案之槍枝為同一，況本案
    亦無因被告陳文昌供出來源而因而查獲之情，亦有臺灣板橋
    地方法院檢察署100 年4 月1 日板檢玉治98偵14737 字第10
    7253號函1 紙附卷可稽，揆諸上開說明，被告陳文昌自不合
    於槍砲彈藥刀械管制條例第18條第4 項之規定。爰審酌被告
    未經許可而持有上揭具有殺傷力之改造手槍及制式子彈，對
    於社會安全已構成相當危害，惟其未持之另為其他犯罪，兼
    衡其品行、智識程度及犯罪後尚能坦承犯行深表悔悟等一切
    情狀，量處如主文所示之刑，並就併科罰金部分，諭知易服
    勞役之折算標準，公訴人具體求刑4 年6 月，併科罰金10萬
    元，稍嫌過重，併此敘明。至扣案如附表一、二所示之槍枝
    及制式子彈，均為違禁物，不問屬於犯人與否，應依刑法第
    38條第1 項第1 款規定宣告沒收。又附表三所示之制式子彈
    ，則經內政部警政署刑事警察局鑑定認具殺傷力，惟於鑑定
    時經實際試射滅失，所餘已非原貌之彈頭、彈殼，而失子彈
    之性質，尚非屬違禁物，自毋庸諭知沒收，附此敘明。末按
    沒收係附隨於主刑，必該沒收物品與其所宣告主刑，具有關
    連性，方能諭知沒收（最高法院87年度臺上字第1678號判決
    意旨參照）。查本案被告陳文昌經檢察官起訴並經本院論罪
    科刑之犯行僅有未經許可持有可發射子彈具殺傷力之改造槍
    枝及制式子彈犯行，雖本件同時查獲附表四所示之物，然附
    表四所示之物並非違禁物，且皆與本案宣告之主刑無關連性
    ，揆諸前揭說明，自不得於本件判決宣告沒收，附此敘明。
據上論斷，應依刑事訴訟法第299 條第1 項前段，槍砲彈藥刀械
管制條例第8 條第4 項、第12條第4 項，刑法第11條前段、第55
條前段、第47條第1 項、第42條第3 項前段、第38條第1 項第1
款，判決如主文。
本案經檢察官郭峻豪到庭執行職務。
中    華    民    國   100    年    6     月    8     日
                  刑事第三庭審判長法  官   樊季康
                                  法  官   陳伯厚
                                  法  官   連雅婷
以上正本證明與原本無異。
如不服本判決，應於送達後10日內，向本院提出上訴狀。
                                  書記官  郭晉良
中    華    民    國   100    年    6     月    8     日
附表一：
 （扣案經鑑定具殺傷力之槍枝）
┌──┬─────────────────────┬───┐
│編號│          品             名               │數量  │
├──┼─────────────────────┼───┤
│一  │改造手槍，由仿SIG SAUER 廠P220型半自動手槍│壹枝  │
│    │製造之槍枝，換裝改造金屬槍管而成（由原金屬│      │
│    │槍管彈室端加裝金屬管而成），擊發功能正常，│      │
│    │可供擊發適用子彈使用（含彈匣壹個，槍枝管制│      │
│    │編號0000000000號）                        │      │
└──┴─────────────────────┴───┘
附表二：
（扣案經鑑定具殺傷力而未試射之子彈）
┌──┬───────────┬───┐
│編號│品                  名│數  量│
├──┼───────────┼───┤
│ 一 │口徑9㎜制式子彈       │陸顆  │
│    │                      │      │
└──┴───────────┴───┘
附表三：
（具殺傷力而已試射之子彈）
┌──┬───────────┬───┐
│編號│品                  名│數  量│
├──┼───────────┼───┤
│ 一 │口徑9㎜制式子彈       │參顆  │
└──┴───────────┴───┘
附表四：
┌──┬───────────┬───┐
│編號│品                  名│數  量│
├──┼───────────┼───┤
│ 一 │非制式金屬彈殼        │玖顆  │
└──┴───────────┴───┘
附錄本案論罪科刑法條全文：
槍砲彈藥刀械管制條例第8條第4項：
未經許可，持有、寄藏或意圖販賣而陳列第1 項所列槍枝者，處
3 年以上10年以下有期徒刑，併科新臺幣700 萬元以下罰金。
槍砲彈藥刀械管制條例第12條第4項
未經許可，持有、寄藏或意圖販賣而陳列子彈者，處5 年以下有
期徒刑，併科新台幣300 萬元以下罰金。